【裁判字號】    90,訴,89
【裁判日期】    901221
【裁判案由】    搶奪
【裁判全文】
臺灣士林地方法院刑事判決                              九十年度訴字第八九號
    公  訴  人  臺灣士林地方法院檢察署檢察官
    被      告  丙○○
右列被告因搶奪案件，經檢察官提起公訴（九十年度偵字第一六五二號），本院判決
如左：
    主  文
丙○○意圖為自己不法之所有，而搶奪他人之動產，處有期徒刑捌月，緩刑參年。
    事  實
一、丙○○意圖為自己不法之所有，於民國九十年一月二十四日晚上六時三十分許，
    在臺北市大同區○○○路與保安街口，見甲○○一人在路上行走，竟乘甲○○未
    及防備之際，徒手奪取甲○○置於左側褲子內之紅包袋一個，內有新台幣（下同
    ）六千元，得手後，丙○○欲逃往其所預先停放在臺北市○○○路○段二○○巷
    口之ＤＲＩ─２２１號輕機車時，因甲○○自後追趕並大聲呼救，經路人丁○○
    、己○○及隨後趕來之臺北市政府警察局大同分局民生派出所員警乙○○合力緝
    獲，並從丙○○身上取出紅包袋一個及六千元。
二、案經臺北市政府警察局大同分局報請臺灣士林地方法院檢察署檢察官偵查起訴。
    理  由
一、訊據被告丙○○固坦承於前開時、地向甲○○徒手搜得前開紅包與紅包內之六千
    元之事實，惟於本院訊問時辯稱：甲○○拿假錢要跟伊換，伊是看甲○○怪怪的
    ，所以才拿他身上的錢，要看那錢是真的還是假的云云。經查(一)、右揭犯罪事實
    ，業據被害人甲○○於警訊時指述甚詳，並有贓物認領保管單一紙及照片一幀復
    卷足參，復有目擊證人己○○於本院訊問時結證：「當時我是在大樓崗哨裡面駐
    衛警，有聽到壹個聲音，一直說拿來拿來，我往外看看到有二個人站著對講，我
    以為是二兄弟在談話，所以沒有仔細看，當時我看到這二個人就是今日庭上證人
    甲○○與被告，我一直聽到甲○○說拿來拿來，證人當時從頭到尾都說拿來拿來
    ，然後被告走了，證人在後面就跟著過去，還是一直說拿來拿來，我覺得怪怪，
    後來我就跟著過去看，我看到被告要騎機車走，甲○○就急了，就跳上去機車，
    後來對面對面酒店老闆過來，把機車檔下，然後把被告拉下來證人王還是一直說
    拿來拿來，且音量加大，後來我就跑去管區民生派出所報案，請管區過來，管區
    過來的人我不知道，警察當時有一個人來，我向警察說有人被搶劫，之後情形我
    就不知道。（問）當時是否知道甲○○說拿來拿來是拿什麼東西？（答）不知道
    ，是之後酒店老闆制伏被告之後，有問證人王是否被搶劫時證人王說他被搶劫六
    千元我才知道，我沒有聽到被告做何解釋。」等語（見本院九十年八月一日訊問
    筆錄第五頁），以及證人乙○○亦於本院訊問時證述：「我當天是在值班台接獲
    報案說保安街口有人強劫，我就過去，到現場之後，就發現被告與酒店老闆拉扯
    ，然後，我就過去幫忙制伏被告，制伏之後，當時被害人說遭被告搶劫，被告放
    在口袋裡，後來我在現場從被告身上口袋內起出紅包，當場我沒有看多少錢，但
    確實有紅包袋，所以就把被告帶回去警局，也請證人甲○○到警察局並由備勤戊○○承辦製作筆錄，當時孫高明也有來做筆錄，是二個人同時製作筆錄，是在不
    同地方二邊一起製作筆錄。（問）是否注意製作筆錄時，被告與證人之情形？（
    答）我當時有聽到被害人說被告搶他的紅包，紅包內有六千元，被告講完紅包之
    後，我們打開時確實有六千元。（問）提示六千元照片，是否當時之六千元？（
    答）是的，六千元照片是我拍照，並且也請證人甲○○簽名領回。」等語甚明（
    見前揭筆錄第七頁）。(二)、而被告於警訊時之供述情形，亦據證人即當天製作被
    告筆錄之臺北市政府大同分局民生派出所員警戊○○於本院訊問時也證述：「當
    初偵訊時有被告家屬在場，筆錄上所載是被告自己陳述的。（問）被告第一次警
    訊筆錄中稱，我二十四日作壞事，伸手向不認識的人在左邊褲子口袋拿紅包，是
    否是被告自己說的？（答）是的。是我問被告被害人陳述被搶經過，被告也自己
    承認有這事。第二次筆錄內容，也是被告對於行搶經過的解釋。（問）被告針對
    你的問題是否能明白？（答）經我重複問題後被告能對我的問題回答。（問）有
    關於行搶目的及行車目的，當時被告是否能提出解釋？（答）可以。（問）被告
    是否自己回答，或是有旁人加以協助回答？（答）是被告自己回答。（問）提示
    卷附紅包袋與六千元，是否當時被搶的錢？（答）是的。（問）在詢問被告時，
    被告家屬在何處？（答）被告家屬就在被告旁邊。」（見本院九十年八月八日之
    訊問筆錄第三頁至第六頁）明確，且被告於本院也自承：「（問）作筆錄時被告
    家屬是否坐在你旁邊？（答）是的。（問）當時警察問你時，你是否瞭解問你的
    事情？（答）當時警察問我問題時，我是有瞭解才說的。」（見前揭訊問筆錄第
    七頁、第八頁）。至於被告於偵查中之供述情節，亦經本院當庭播放偵訊時之錄
    音帶結果，其錄音帶所示之內容與筆錄之記載也相同，因此被告於警訊及偵查中
    之供述，自可認為真實。
二、雖被告以前揭言詞置辯，惟查：(一)、關於被告辯稱被害人甲○○曾有拿假錢要向
    他換之情，被告於警訊時均未提及，且與甲○○於警訊時之指訴情節迥異，已難
    信為真實，且縱認甲○○曾拿錢要與被告換，也與被告確實取走甲○○紅包袋之
    違法行為無涉，自難據此作為合理化或合法化之理由。況且被告於本院訊問及審
    理時均已表示當初搜得之紅包，只見紅包袋，並未見裡面的錢，則被告辯解要確
    定取走甲○○之錢要證明是真錢或是假錢之說法即有矛盾，難以採信。又參酌被
    告遭目擊之路人己○○及丁○○制服時，被告係正要騎乘機車離去，分別有證人
    己○○前揭之證詞及證人丁○○於警訊時之供述可證（見九十年一月二十四日之
    警訊筆錄），更可證明被告前揭辯解不足採信，其搶取甲○○之紅包離去之行為
    ，應有為自己不法所有之犯意。(二)至於被告雖提出身心殘障手冊載明殘障類別為
    多重障；殘障等級為中度，然按行為人精神是否耗弱，固指行為當時之精神狀態
    而言，最高法院二十六年渝上字第二三七號判例、四十八年台上字第一四八六號
    判例分別可資參照，惟行為當時之精神狀態究竟如何，往往未必徒憑事後精神狀
    態所可追溯鑑定真確，事實審法院仍非不得視個案情節，綜合被告行為當時各種
    言行表徵，就顯然未達此程度之精神狀態者，逕行判斷，並非對是否精神耗弱之
    認定，概須送請醫學專家鑑定，始得據為審斷之基礎。經查，本件被告對於當時
    之各種狀況及經歷均能描述，且對於本院要求將其所有之家中鑰匙給予法院時，
    亦搖頭表示反對，並且明瞭非自己的東西不能拿，也表示下次不會再拿他人之東
    西（見本院審理筆錄第七頁），足見被告確有所有權之觀念，也知拿他人之東西
    不對，則難認其於行為當時有何受精神影響而有精神耗弱之情形。(三)綜上所述，
    被告前揭所辯，均難採信，事證明確，被告犯行應堪認定。
三、核被告所為係犯刑法第三百二十五條第一項之搶奪罪。爰審酌被告之素行、犯罪
    之手段、目的、被告之搶奪行為對社會安全之影響甚鉅、對於被害人所生之危害
    不小、犯罪後坦承部分犯行等一切情狀，量處如主文所示之刑。查被告未曾受有
    期徒刑以上刑之宣告，有卷附之臺灣高等法院檢察署刑案紀錄簡覆表一紙可按，
    因一時失慮，致罹刑典，事後深具悔意，經此刑之宣告後，應知警惕而無再犯之
    虞，本院因認暫不執行其刑為當，予以宣告緩刑參年，用啟自新。
據上論斷，應依刑事訴訟法第二百九十九條第一項前段，刑法第三百二十五條第一項
、第七十四條第一款，判決如主文。
本案經檢察官蘇佩鈺到庭執行職務。
中      華      民      國      九十      年    十二    月    二十一    日
                                  臺灣士林地方法院刑事第一庭
              法  官  林  政  佑
右正本證明與原本無異。
如不服本判決，應於判決送達後十日內，向本院提出上訴狀。
                                      書記官  蘇  彥  宇
中      華      民      國      九十      年    十二    月    二十四    日
附錄本案論罪科刑法條全文
刑法第三百二十五條第一項
  意圖為自己或第三人不法之所有，而搶奪他人之動產者，處六月以上五年以下有期
  徒刑。


司法院資訊處製作；財團法人民間司法改革基金會備份。
